臺灣高等法院臺中分院刑事判決　　　96年度上更(一)字第94號
上　訴　人　臺灣臺中地方法院檢察署檢察官
被　　　告　乙○○
　　　　　　　　　　（現另案在臺灣臺中監獄執行中）
指定辯護人　本院公設辯護人　丙○○
上列上訴人因被告毒品危害防制條例案件，不服臺灣臺中地方法
院94年度訴字第1907號，中華民國94年12月6日第一審判決（起
訴案號：臺灣臺中地方法院檢察署93年度偵字第14299、14511號
），一部提起上訴，經本院判決後，由最高法院發回更審，本院
判決如下：
    主  文
原判決關於意圖販賣而持有第二級毒品部分撤銷。
乙○○共同意圖販賣而持有第二級毒品，處有期徒刑伍年陸月。
扣案之甲基安非他命貳貳點玖貳公克，沒收銷燬之；裝甲基安
非他命之塑膠袋拾只沒收。
    犯罪事實
一、乙○○於民國92年11月間，在臺中市○○街43號6樓之2租住
    處，自綽號「阿樂」之成年男子處，取得第二級毒品甲基安
    非他命14包（總淨重234.30公克，共取1.38公克鑑定，總餘
    淨重232.92公克），而非法持有之。其後因與蔡佳益（業經
    原審法院判處罪刑確定）間以電話聯絡討論對外販售毒品圖
    利之事，乙○○竟升高其原單純持有之犯意，改為意圖販賣
    而持有之犯意，於92年12月、93年1月間某日，將上開甲基
    安非他命14包交付予具有犯意聯絡之蔡佳益保管，而藏放在
    臺中市○○街154巷3號4樓蔡佳益住處，俟機販售圖利。嗣
    於93年3月4日下午7時30分，經警持搜索票在蔡佳益上開住
    處查獲，並扣得上述毒品。
二、案經行政院海岸巡防署中部地區巡防局苗票機動查緝隊移送
    臺灣苗栗地方法院檢察署報請臺灣高等法院臺中分院檢察署
    檢察長核轉臺灣臺中地方法院檢察署檢察官偵查起訴。
    理  由
一、訊之被告乙○○否認有上開意圖販賣而持有第二級毒品甲基
    安非他命之犯行，辯稱：在蔡佳益住處查獲之甲基安非他命
    與伊無關，在偵訊時係因自己經濟困難，故藉與蔡佳益協議
    ，希望由伊頂替承認該毒品為伊所有，換取蔡佳益每月給予
    安家費，但事後蔡佳益僅給付一萬元，即未再支付云云。惟
    查：
  (一)、被告於93年3月5日檢察官偵訊時，即已承認在蔡佳益家中
      查獲之甲基安非他命14包及改造手槍、子彈等物，係去年
      即92年10、11月間，住彰化縣二林鎮綽號阿樂之男子拿到
      臺中市○○街伊住處，說很重要，不要打開，伊向阿樂說
      伊要拿到臺中市另名友人處放，阿樂說好，伊約在過年前
      拿到蔡佳益家中放等語（見偵字第1112號卷第83頁）。核
      與證人蔡佳益於93年3月5日檢察官詢問時，具結證稱：扣
      案之甲基安非他命14包是乙○○在2、3個月前到伊家樓下
      寄放的（見偵字第1112號卷第73頁）等情相符。蔡佳益於
      95年10月18日本院前審審理時，仍結證稱上開毒品是被告
      寄放的等語（見本院前審卷第129頁反面）。足見上開毒
      品確係被告持往蔡佳益住處存放。而上開查獲扣案之14包
      白色結晶粉末，經警政署刑事警察局鑑定結果，認含外包
      裝袋總毛重250.09公克，總淨重234.30公克，共取1.38公
      克供鑑定用罄，總餘淨重232.92公克。均檢出甲基安非他
      命成分。抽測編號1測得甲基安非他命純度約百分之94．6
      ，此有該署93年3月26日刑鑑字第0930054496號鑑驗通知
      書可憑（見偵字第1111號卷第82頁）。
  (二)、依92年11月23日20時10分乙○○以其0000000000號行動電
      話與蔡佳益0000000000號行動電話通話內容：
    Ｂ蔡佳益：龍（蔡佳益稱被告「龍哥」）喔！
    Ａ乙○○：嘉益喔！我跟你說喔！你可以等一下，我向人家
              約好了，約九點，過來七樓那邊，在裝潢那邊。
              因為本來我以為二個而已，你聽懂意思嗎？
    Ｂ蔡佳益：我知道。
    Ａ乙○○：乙個人要的，結果你一半，他一半。現在又有另
              外一個，他要買目錄啦，我想說你那目錄也不用
              那麼多，弄個一半這樣你聽意思嗎！
    Ｂ蔡佳益：喔！
    Ａ乙○○：因為這樣你就個一些，算同色，那不能混在一起
              ，你聽懂意思嗎？我跟你說啦，若褲子要軟一點
              ，我就有辦法給他；若衣服，我就沒辦法。
  　Ｂ蔡佳益：你說什麼意思。
    Ａ乙○○：褲子，褲子若要再軟一點，我就有辦法，衣服、
              衣服這是公訂價的東西，哪有辦法。
    Ｂ蔡佳益：是喔。
    Ａ乙○○：哪有辦法軟。
    Ｂ蔡佳益：不然打，你打算多少，你現在都一次報一報，我
              就實實報過去。
    Ａ乙○○：看你啊，你問最貴的多少。
    Ｂ蔡佳益：啥！我暫時問到的都100。
    Ａ乙○○：100他不要喔！
    Ｂ蔡佳益：對。
    Ａ乙○○：不然你報90。
    Ｂ蔡佳益：90、他若說量多，有辦法再軟一點。
    Ａ乙○○：量要大喔，沒辦法，沒辦法　最底了。
    Ｂ蔡佳益：量多90；量少95，這樣跟他講。
    Ａ乙○○：好啦！好啦！隨便你。
    Ｂ蔡佳益：好的，另外另外那，另外的都公訂價喔。
    Ａ乙○○：什麼。
    Ｂ蔡佳益：另外的若另外那種的。
    Ａ乙○○：褲子。
    Ｂ蔡佳益：對。
    Ａ乙○○：褲子，你看他要多少，要多少我有辦法多少，要
              多軟，我有辦法給他多軟。
    Ｂ蔡佳益：你不要再向人家那個。
    Ａ乙○○：不會，我絕對不會怕你。
    Ｂ蔡佳益：那次拉屎一次，我有聽說。
    Ａ乙○○：拉屎，哪有拉屎。
    Ｂ蔡佳益：那次不是胡白來，向人家堵著。
    （見聲搜卷第17、18頁）。
      核之上開被告與蔡佳益於92年11月23日之電話通話內容，
      其中「褲子」、「衣服」均係毒品之代稱（此業據本件查
      緝員警張文瑞結證甚詳，且衡之常情，被告與蔡佳益均非
      從事服飾買賣行業，苟其聯絡內容係合法交易，焉有故意
      隱諱地使用「衣服」、「褲子」等名詞？且證諸毒品查緝
      實務，確有以此為代稱之多數實例可參）。且提及若有人
      買「褲子」，被告有辦法要買多少，就多少；價格要多軟
      就多軟。「衣服」是公訂價，沒辦法。足認被告與蔡佳益
      間更早即有就販賣毒品事聯絡討論，且有共同販賣營利之
      意圖。
  (三)、又依上開被告自承扣案之甲基安非他命14包，係其寄放於
      蔡佳益處，蔡佳益亦供承係被告乙○○所寄放。而被告與
      蔡佳益於92年11月23日行動電話通話，討論被告彭佳禮可
      提供毒品「衣服」、「褲子」，及其可以提供之價格。足
      以認定上開扣案之14包甲基安非他命，是被告與蔡佳益基
      於意圖販賣而持有。另因被告於93年3月5日檢察官詢問時
      ，僅承認在蔡佳益家中查獲之甲基安非他命14包等物，係
      92年10、11月間，住彰化縣二林鎮綽號阿樂之男子拿到新
      榮街伊住處，說很重要，不要打開，伊向阿樂說伊要拿到
      另名友人處放，阿樂說好，伊約在過年前拿到蔡佳益家中
      放，伊以為是放重利的資料等語（見偵字第1112號卷第83
      頁），並未承認知悉係毒品甲基安非他命。被告嗣後均否
      認上開扣案之甲基安非他命14包係其交給蔡佳益，因此無
      法查明上開扣案之14包甲基安非他命是否係意圖販賣而販
      入。依現存證據，爰不予認定被告取得扣案之14包甲基安
      非他命係意圖販出而販入。另依被告與蔡佳益於92年11月
      23日之電話通話內容，足認此時被告尚未將扣案之甲基安
      非他命存放於蔡佳益處。因此被告於93年3月5日供稱「約
      在四、五個月前寄放」即在92年10、11月間寄放，即與事
      實不符。蔡佳益證稱於93年3月4日查獲前二、三個月即92
      年12月、93年1月間，被告寄放，較合於事實，故應認被
      告係於92年12月至93年1月間存放。
  (四)、被告雖辯稱：93年3月4日被海巡署查獲後，思及家中尚有
      妻子及三個小孩，乃與蔡佳益商量，若能每月提供5、6萬
      元代為照顧家人，伊願幫忙擔罪，蔡佳益答應，伊才於移
      送地檢署時承認扣案之第二級毒品甲基安非他命是伊委託
      蔡佳益保管。但蔡佳益未依照約定給付，故才不願再為蔡
      佳益擔罪云云。但此業為蔡佳益於原審審理時明確予以否
      認，且證稱其每月薪資僅2、3萬元，怎麼可能與被告協議
      給付如此高額安家費？被告空言其係與蔡佳益協議頂替云
      ，應係卸責之詞，不足採信。又依被告歷次供述，雖未承
      認其知悉所交付予蔡佳益之14包袋狀物內係甲基安非他命
      ，蔡佳益亦證稱被告交付其保管時，係分別以報紙包著槍
      彈，以保溫瓶裝著毒品等情；但衡之扣案之甲基安非他命
      數量頗多，市價總值非少，若非與自己關係至為密切者，
      按之常情，其持有毒品者實無輕易將價高量多之毒品交由
      他人保管後，復同意該他人將委託保管之毒品，轉手予不
      相熟識之其他人保管之可能。足見被告與蔡佳益事後雖稱
      ，本件扣案毒品係在有外包裝之情形下交付，仍應認其確
      已認知係毒品之事實。而依被告及蔡佳益上開供證內容，
      被告雖係同時將槍彈及本件扣案毒品交付蔡佳益存放；但
      被告就槍彈部分，並無任何販售圖利之意圖，而僅就毒品
      部分有俟機售出圖利之意圖，是其持有之犯意既屬有別，
      就毒品部分，更係由原單純持有升高犯意為意圖販賣而持
      有，自不能認係同一持有行為。
  (五)、綜上所述，本件被告罪證明確，其犯行堪予認定。
二、被告意圖販賣而持有第二級毒品甲基安非他命，核犯毒品危
    害防制條例第5條第2項之罪。其與蔡佳益間，就意圖販賣而
    持有甲基安非他命之犯行，有犯意聯絡，行為分擔，均為共
    同正犯。原審法院未予詳查，遽認被告此部分犯行，不能證
    明，而為無罪之諭知，核有違誤。檢察官上訴意旨執此指摘
    原判決部分不當，即有理由，應由本院將原判決關於被告意
    圖販賣而持有第二級毒品部分撤銷改判。爰審酌被告犯罪之
    動機、目的、手段，犯罪時所受之刺激及其品性、生活狀況
    、智識程度、犯罪所生之損害，所持有甲基安非他命之數量
    及犯罪後態度等一情狀，量處如主文第2項所示之刑。至扣
    案之甲基安非他命14包，驗餘總淨重232.92公克，為查獲之
    毒品，應依毒品危害防制條例第18條第1項前段諭知沒收銷
    燬之；另包裝甲基安非他命之塑膠袋14只，為被告所有供犯
    毒品危害防制條例第5條第2項之罪，應依同條例第19條第1
    項規定諭知沒收。另1.38公克之甲基安非他命供鑑定用罄，
    已滅失，無從諭知沒收銷燬，附此明。
據上論斷，應依刑事訴訟法第369條第1項前段、第364條、第299
條第1項前段，毒品危害防制條例第5條第2項、第18第1項前段、
第19條第1項，刑法第11條前段、第28條，判決如主文。
本案經檢察官甲○○到庭執行職務。
中　　華　　民　　國　　96　　年　　5 　　月　　17　　日
            刑事第六庭    審判長法  官  李　文　雄
                                法  官  張  恩  賜
                                法  官  邱  顯  祥
上列正本證明與原本無異。
如不服本判決應於收受送達後十日內向本院提出上訴書狀，其未
敘述上訴之理由者並得於提起上訴後十日內向本院補提理由書（
均須按他造當事人之人數附繕本）。
                                書記官　陳　桂　芬
中　　華　　民　　國　　96　　年　　5 　　月　　17　　日
毒品危害防制條例第5條第2項：
意圖販賣而持有第二級毒品者，處5年以上有期徒刑，得併科新
臺幣5百萬元以下罰金。
